臺灣屏東地方法院刑事判決　　　　　　　　　　　　　九十一年度訴字第五四號
　　公　訴　人　臺灣屏東地方法院檢察署檢察官
　　被　　　告　丙○○
　　指定辯護人　本院公設辯護人　乙○○
右列被告因公共危險案件，經檢察官提起公訴（九十一年度偵字第三八五九號），本
院判決如左：
    主  文
丙○○放火燒燬現供人使用之住宅未遂，處有期徒刑肆年。
扣案之保特瓶壹只沒收。
      事  實
一、丙○○因與甲○○有感情上之糾紛，為圖報復，竟基於放火燒燬現供人使用之住
    宅之犯意，於民國九十一年七月十六日（起訴書誤載為七月六日）下午七時五十
    五分許，騎乘不知情之他人所有之重機車至屏東縣內埔鄉豐田村之統一速邁樂加
    油站購買量約新台幣（下同）二十五元之汽油，隨即於同日下午八時三十分許，
    攜帶上開裝有汽油之保特瓶，至屏東縣內埔鄉○○村○○路一一五號、現供甲○
    ○及其二子一女使用之住宅，將汽油由該住宅外鐵門上之小孔傾倒入屋內，並以
    打火機點燃汽油後逃離現場，嗣經鄰人發現報警撲救得宜，始未釀成災害而未遂
    ，迨至同年月十七日上午一時二十五分為警查獲，並於前開放火處扣得裝填汽油
    之保特瓶一只。
二、案經屏東縣警察局內埔分局移送台灣屏東地方法院檢察署檢察官偵查起訴。
      理  由
一、訊據被告丙○○坦承知悉上開處所係現供人使用之住宅，且有於右揭時地將保特
    瓶裝填之汽油自該處鐵門上之小孔傾倒入屋內等情，惟矢口否認有放火犯意及放
    火行為，辯稱：伊僅丟擲一只損壞的打火機，並未點火，且當初購買汽油係因自
    己之機車沒油了，才向他人借機車去加油云云。經查：
（一）上開處所乃被害人甲○○及其二子一女使用之住宅，於右揭時間曾因前門汽油
      引燃而起火燃燒，然未達於燒燬之程度，業經本院訊之被害人屬實，且有縱火
      之現場照片六幀、火災調查報告一份在卷可稽，此部分之事實可堪認定。
（二）被告雖辯稱僅有注入汽油並無點燃打火機，其無放火之故意，不知為何會起火
      云云（參見本院九十一年九月十三日審判筆錄）。惟查，被告於本院審理中曾
      自承「我點打火機，將打火機丟在地上，我就離開::::」等語（參見本院九十
      一年八月一日訊問筆錄），是其對於是否點打火機一節前後翻異其詞，其事後
      辯詞是否可信，已屬足疑。況依火災調查結果，本件起火處附近並未發現任何
      危險物品、化工原料或其容器置放其內，也未發現電線短路經過或煙灰缸、煙
      蒂之殘留，故無類似物品引（自）燃、電線短路或亂丟未熄煙蒂所肇之可能；
      反之，在起火處有汽油味，且落地門門軌槽與鐵捲門間地板有油漬，經化驗、
      鑑識，確實含有汽油促燃劑，故經綜合研判，本案之起火原因，疑是遭人潑灑
      汽油類促燃後，再以明火點燃，造成火災之可能性最大，此有火災調查報告一
      份在卷可稽，足見本件火災之起因，乃以火源點燃汽油，二者兼而有之。基此
      ，核諸被告自承有於右揭時地將保特瓶裝填之汽油自該處鐵門上之小孔傾倒入
      屋內及丟擲打火機之事實，且其後該處隨即起火，而起火之原因，係以火源點
      燃汽油等情以觀，足認被告辯稱僅丟擲打火機，並未點燃云云，實屬卸責之詞
      ，不足採信。準此，被告既然明知該處係現供人使用之住宅，猶以汽油注入屋
      內，再以打火機點燃，其有放火燒燬現供人使用住宅之犯意，灼然甚明。
（三）再者，被告雖辯稱購買汽油之際，並無執以放火之意，乃自己所駕機車沒油了
      ，欲加油才去購買云云。惟被告僅購買價約二十五元之汽油，數量甚少，實不
      足以供如被告所辯機車加油所需，況被告於下午七時五十五分購買汽油後，隨
      即於下午八時三十分在被害人住處傾倒汽油及引火點燃，時間相距極為密接，
      足見被告購買汽油時業已萌生放火之犯意。故其所辯，購買汽油係為自己機車
      加油之用云云，洵不足採。
（四）綜上所述，本件事証明確，被告犯行堪以認定。
二、按已著手於犯罪行為之實行而不遂者，為未遂犯，刑法第二十五條第一項定有明
    文。本件被告業將汽油注入住宅內，又放火點燃，顯已達於著手之程度，惟因撲
    救得宜，幸未燒燬而未達於既遂之結果。核被告所為，係犯刑法第一百七十三條
    第三項、第一項之放火燒燬現供人使用之住宅未遂罪。被告已著手於犯罪行為之
    實施，而未至燒燬住宅之既遂結果，為未遂犯，爰依刑法第二十六條前段規定減
    輕其刑。茲審酌被告與被害人熟識，彼此間存有感情紛爭，竟因此意欲燒燬被害
    人住處住處而點火引燃，再審諸該處不僅為現供人使用之住宅，且又毗鄰他人住
    宅，一旦引燃未及撲滅，所可能致之生命及財產危害甚鉅，並被告犯後猶仍卸責
  避就，態度非佳等一切情狀，量處如主文所示之刑。扣案之保特瓶一只，乃被告
    所有供犯罪使用之物，業經被告坦認在卷，並依刑法第三十八條第一項第二款宣
    告沒收。
據上論結，應依刑事訴訟法第二百九十九條第一項前段，刑法第一百七十三條第三項、第
一項、第二十六條前段、第三十八條第一項第二款，判決如主文。
本案經檢察官黃莉琄到庭執行職務。
中      華      民      國      九十一      年    九    月    二十五    日
                                      臺灣屏東地方法院刑事第三庭
                                          法  官   洪乙心
右正本證明與原本無異。
如不服本判決應於收受本判決後送達後十日內向本院提出上訴書狀，其未敘述上訴理
由者，並得於提起上訴後十日內向本院補提理由書狀（均須按他造當事人之人數附繕
本 ）「切勿逕送上級法院」
                                          書記官   曾文玲
中      華      民      國      九十一      年    九    月    二十六    日
中華民國刑法第一百七十三條
 (放火或失火燒燬現住建築物及交通工具罪)
放火燒燬現供人使用之住宅或現有人所在之建築物、礦坑、火車、電車或
其他供水、陸、空公眾運輸之舟、車、航空機者，處無期徒刑或七年以上
有期徒刑。
失火燒燬前項之物者，處一年以下有期徒刑、拘役或五百元以下罰金。
第一項之未遂犯罰之。
預備犯第一項之罪者，處一年以下有期徒刑、拘役或三百元以下罰金。
